臺灣宜蘭地方法院刑事判決　　　　　　　　　　　　　九十一年度訴緝字第一六號
　　公　訴　人　臺灣宜蘭地方法院檢察署檢察官
　　被　　　告　丙○○
右列被告因偽造文書等案件，經檢察官提起公訴（九十年度偵字第一二一九號），本
院判決如左：
    主  文
丙○○共同連續行使偽造私文書，足以生損害於他人，處有期徒刑玖月，扣案偽造之
信用卡拾張、簽帳單客戶收執聯伍張及商店存根聯各伍張上偽造之如附表一、二所示
之「丁○○」、「壬○○」、「李典惠」、「癸○○」署押計伍枚沒收。
    事  實
一、緣張圳坤（業經臺灣高等法院判決確定）於民國九十年三月三十日下午五時許，
    在桃園縣桃園市火車站附近某麥當勞速食餐廳內，與真實姓名年籍不詳代稱為「
    李代書」之成年男子約定，由張圳坤以使用偽造信用卡購物交付「李代書」，來
    抵償購買該偽造信用卡之價金，「李代書」於是將不知名之人所偽造之信用卡十
    張（信用卡卡號、背面持卡人姓名及發卡銀行詳如附表一所示）交付予張圳坤。
二、丙○○（於警訊、偵查及本院初訊時均冒名為癸○○，其涉犯偽造文書部分應由
    檢察官簽分偵辦）與取得前述經偽造之信用卡，有概括犯意聯絡之張圳坤二人，
    約定共同使用前揭偽造之信用卡購物，再將所得利潤三成分予丙○○。丙○○即
    、張圳坤及「李代書」基於意圖為自己不法所有之概括犯意聯絡與行為分擔，由
    張圳坤、丙○○在上開信用卡背面持卡人簽名欄分別接續偽造如附表一所示之署
    押，旋於同年四月四日與翌日（五日）兩日，連續五次持上開偽造之信用卡至附
    表二所示之各該特約商店購買保養品、點唱機、服飾等物，於結帳時將該偽造之
    信用卡行使交予結帳人員，佯為真正持卡人簽帳消費，並在結帳人員繕打交付一
    式二聯之簽帳單第一聯持卡人簽名欄上偽簽偽卡背面持卡人（詳如附表二所示）
    之署押一枚（同時複寫該署押一枚於第二聯），以為「持卡人同意依照信用卡使
    用約定，一經使用或訂購物品均應按所示之全部金額，付款予發卡銀行」用意之
    證明，而偽造該等簽帳單私文書，並交還結帳人員而行使該簽帳單簽帳購物，使
  該結帳人員陷於錯誤，將選購之物品及簽帳單第一聯交付張圳坤、丙○○收取，
    而詐得附表二所示之財物，足以生損害於如附表一所示之發卡銀行、如附表二所
    示之持卡人、信用卡特約商店。嗣於同月四日晚間八時四十四分，在宜蘭縣羅東
    鎮○○街一二一號戊○○○消費後，為店員藍淑芬發現有異，於翌日下午一時四
    十分許，在宜蘭縣羅東鎮○○街一一三巷二十一號戊○○○分店內，藍淑芬適見
    丙○○又至店中時，報警循線查獲上情，並扣得偽造之信用卡十張、信用卡存根
    聯。張圳坤與丙○○共計詐得十三萬五千三百八十五元。
三、案經宜蘭縣警察局羅東分局報請臺灣宜蘭地方法院檢察署檢察官偵查起訴。
    理  由
一、右揭犯罪事實，業據被告丙○○迭於警訊、偵查及本院審理中自白不諱，核與同
    案被告張圳坤於警訊、偵查及本院審理時所供，證人即昌億商行人員楊靜芬、精
    品電器行負責人游富雄、上格電器行負責人黃溫華、戊○○○店員藍淑芬、乙○○○店員程郁荃於警訊中證述之情節相符，並有偽造信用卡十張及簽帳單、統一
    發票、中國國際商業銀行九十年六月十三日（九十）中凱字第０三四九號函、庚○安泰信用卡股份有限公司九十年六月十一日（九０）安信總字第３９７號函、
    中國信託九十年六月六日陳報狀、己○商業銀行九十年五月三十一日（九十）富
    銀信用卡第２６５號函、甲○國際商業銀行九十年七月二十七日甲○信卡第９０
    ０２２９號函附卷足資佐證，應認被告丙○○之自白與事實相符，而堪認定。綜
    上所述，本件事證明確，被告犯行堪予認定。
二、按刑法上所謂文書係指能證明一定法律關係之文書，而署押係指在文書或物體上
    署名或簽押用以證明一定之意思表示或一定事實之謂，在社會上具相當之信用性
    ，自以其名義人或經合法授權之人始得為之，刑法特立規範處罰偽造文書及署押
    之行為，其目的無非亦在確保文書及署押之信用性，故縱所偽造文書或署押之名
    義人事實上並無其人，亦無解於偽造文書或偽造署押犯罪之成立。次按持信用卡
    交易，基本上於財團法人聯合信用卡處理中心（下稱信用卡中心）不依契約給付
    持卡人所消費之帳款予特約商店時，持卡人對於特約商店仍直接負有給付價金義
    務，從而持信用卡交易與通常之買賣並無差異，僅在價金給付後由發卡銀行經由
    信用卡中心代為付帳，而發卡銀行經由信用卡中心給付特約商店價金時，則就事
    後之權利關係發生變動，亦即由持卡人對於發卡銀行負擔給付價金債務而已，是
    持卡人與特約商店間之交易，乃係以信任關係為基礎的信用販賣契約，倘持卡人
    並無支付價金之意思或能力，向特約商店提示信用卡消費，係屬對特約商店店員
    施行詐欺。再按信用卡係由發卡銀行所製作，載有發卡銀行名稱、卡號、有效日
    期及持卡人英文姓名，背面並有記載信用卡持卡資料電磁紀錄之磁條，依持卡人
    、發卡銀行及特約商店之契約規定，係用為持卡人得向特約商店簽帳交易之證明
    用意，應論以文書，且信用卡為發卡銀行所製作，為信用交易之民事法律關係之
    證明，自屬私文書之性質。又信用卡背面持卡人之簽名，係作為持卡人持卡消費
    時供特約商店核對簽帳單上簽名是否相符而決定是否同意使用之用，具有法律上
    一定意思表示，自為署押，被告張圳坤、丙○○分別於信用卡背面偽造「丁○○
    」、「癸○○」、「壬○○」、「李典惠」、「辛○○」之署押，自為偽造署押
    之行為。又持信用卡交易後，店員交付予持卡人簽名之簽帳單係一式二聯，其中
    第一聯由持卡人簽名後（同時複寫第二聯），即由商店店員交持卡人收執，係表
    明持卡人同意依照信用卡使用約定，一經使用或訂購物品均應按所示之全部金額
    ，付款予發卡銀行，是以持卡人於該簽帳單簽名之用意，係對所簽之金額負責之
    意，故為私文書，而其中第二聯則由持卡人提出交付予商店留存為請款憑據。
三、核被告丙○○所為，係犯刑法第二百十六條、第二百十條之行使偽造私文書罪（
    在偽造之信用卡背面簽名並持以行使，及在簽帳單上持卡人欄簽名而偽造簽帳單
    並行使等部分）、同法第三百三十九條第一項之詐欺取財罪（佯為真正信用卡持
    卡人而使店員交付貨品部分）。公訴人認被告丙○○就詐欺取財罪部分，係犯同
    法第三百四十條之常業詐欺罪，然查，被告行使偽造之信用卡時間僅有九十年四
    月四日、五日兩日，尚難遽認屬常業，公訴人所認尚有未洽，爰起訴法條應予變
    更。被告丙○○與張圳坤、「李代書」間，就上開行使偽造私文書罪、詐欺取財
    罪間，有犯意之聯絡與行為之分擔，應依刑法第二十八條之規定論以共同正犯。
    又被告行為後，刑法於九十年六月二十日增訂第二百零一條之一第二項：「行使
    前項偽造、變造之信用卡、金融卡、儲值卡或其他相類作為簽帳、提款、轉帳或
    支付工具之電磁紀錄物，或意圖供行使之用，而收受或交付於人者，處五年以下
    有期徒刑，得併科三萬元以下罰金。」，就被告行使偽造信用卡部分比較新舊法
    律規定（即刑法第二百零一條之一第二項及第二百十六條、第二百十條）之結果
    ，二罪最重本刑固同為五年以下有期徒刑，然新法尚得併科罰金，故以舊法之規
    定對於被告較為有利，應依刑法第二條第一項但書之規定適用舊法。又被告於附
    表所示九張信用卡背面偽造如附表一所示署押之行為，係行使偽造信用卡私文書
    之階段行為，不另論罪，再被告在簽帳單上偽造署押之行為，屬偽造簽帳單私文
    書之階段行為，而偽造私文書之低度行為復均為行使之高度行為所吸收，均不另
    論罪。而被告多次行使偽造私文書及詐欺取財之犯行，均時間緊接，方法相同，
    觸犯構成要件相同之罪名，顯係基於概括犯意為之，均為連續犯，是各應依刑法
    第五十六條規定各以一罪論，並均加重其刑。而被告所犯上開連續行使偽造私文
    書、連續詐欺取財二罪間，有目的手段之牽連犯關係，應依刑法第五十五條之規
    定從一重之連續行使偽造私文書罪處斷。爰審酌被告前科素行、以行使偽造之信
    用卡詐得財物之犯罪動機、兼衡其持偽卡刷卡消費之金額及次數、妨礙交易秩序
    之程度，惟其在偵審中均能坦認犯行，犯罪後態度尚稱良好等一切情狀，量處如
    主文所示之刑。偽造之信用卡十張，為共犯「李代書」、張圳坤所有並交由被告
    丙○○、張圳坤作為犯罪使用之物，均應依刑法第三十八條第一項第二款之規定
    諭知沒收；被告張圳坤、丙○○五次刷卡消費偽造如附表二所示之簽帳單客戶存
    根聯五張係被告所有供其行使偽造私文書、詐欺所用之物，應宣告沒收。至上開
    簽帳單商店存根聯共五紙，業經被告提出交予該特約商店，已非被告所有，自毋
    庸為沒收之諭知，惟簽帳單商店存根聯上偽造之署押共五枚（複寫），不問屬於
    被告與否，均應依刑法第二百十九條規定諭知沒收。
四、又被告丙○○前雖因偽造文書案件，經臺灣桃園地方法院檢察署檢察官於九十年
    五月七日以九十年度偵字第三二七五號提起公訴，且現由臺灣桃園地方法院審理
    中（以下稱前案），有前開案號之起訴書一紙在卷可稽，然查，被告於本院審理
    時供稱：前案係與其夫同案被告彭俊洲所為，偽造之信用卡係同案被告戴樹誠交
    付，本案則係伊自己看到張圳坤所登報紙而與張圳坤共同犯罪，兩件沒有關係等
    語，是顯然被告所涉本件之偽造文書犯行與前開經起訴之部分並無連續犯之裁判
    上一罪關係，附此敘明。
據上論斷，應依刑事訴訟法第二百九十九條第一項前段、第三百條，刑法第二條第一
項、第二十八條、第五十五條、第五十六條、第二百十六條、第二百十條、第三百三
十九條第一項、第二百十九條、第三十八條第一項第二款、罰金罰鍰提高標準條例第
一條前段，判決如主文。
本案經檢察官賴慶祥到庭執行職務。
中    華    民    國    九  十  一    年      十      月    十    四    日
                              臺灣宜蘭地方法院刑事第二庭
                                        法  官  郭  淑  珍
右正本證明與原本無異。
如不服本判決，應於判決送達後十日內向本院提出上訴狀( 應附繕本 )。
                                        書記官  李  明  威
中    華    民    國    九  十  一    年      十      月    十    五    日
附錄：本案論罪科刑法條全文
刑法第二百十條
  偽造、變造私文書，足以生損害於公眾或他人者，處五年以下有期徒刑。
刑法第二百一十六條
  行使第二百十條至第二百十五條之文書者，依偽造、變造文書或登載不實事項或使
  登載不實事項之規定處斷。
刑法第三百三十九條
  意圖為自己或第三人不法之所有，以詐術使人將本人或第三人之物交付者，處五年
  以下有期徒刑、拘役或科或併科一千元以下罰金。
  以前項方法得財產上不法之利益或使第三人得之者，亦同。
  前二項之未遂犯罰之。
附表一：
┌──┬──────────┬────────┬────────────┐
│編號│卡  號              │發卡銀行        │偽簽持卡人之姓名        │
├──┼──────────┼────────┼────────────┤
│ 一 │0000-0000-0000-0000 │中國信託商業銀行│丁○○（由張圳坤所簽）  │
├──┼──────────┼────────┼────────────┤
│ 二 │0000-0000-0000-0000 │中國信託商業銀行│癸○○（公訴人漏載，由苗│
│    │                    │                │凱萍所簽）              │
├──┼──────────┼────────┼────────────┤
│ 三 │0000-0000-0000-0000 │甲○銀行        │壬○○（由丙○○所簽）  │
├──┼──────────┼────────┼────────────┤
│ 四 │0000-0000-0000-0000 │己○銀行        │李典惠（由丙○○所簽）  │
├──┼──────────┼────────┼────────────┤
│ 五 │0000-0000-0000-0000 │同右            │丁○○（由張圳坤所簽）  │
├──┼──────────┼────────┼────────────┤
│ 六 │0000-0000-0000-0000 │ＲＨＢ銀行      │辛○○（由丙○○所簽）  │
│    │                    │                │                        │
├──┼──────────┼────────┼────────────┤
│ 七 │0000-0000-0000-0000 │庚○銀行        │癸○○（公訴人漏載，由苗│
│    │                    │                │凱萍所簽）              │
├──┼──────────┼────────┼────────────┤
│ 八 │0000-0000-0000-0000 │同右            │丁○○（由丙○○所簽）  │
├──┼──────────┼────────┼────────────┤
│ 十 │0000-0000-0000-0000 │同右            │（未署名）              │
└──┴──────────┴────────┴────────────┘
附表二：
┌────────┬────────┬────────┬────────┐
│日期及時間      │特約商店        │使用之信用卡    │購物金額(新臺幣)│
├────────┼────────┼────────┼────────┤
│九十年四月四日上│花蓮市○○路一七│如附表一編號一號│二萬七千五百元  │
│午十一時許      │三號之「乙○○○│                │（由張圳坤刷卡）│
│                │」              │                │                │
├────────┼────────┼────────┼────────┤
│九十年四月五日中│宜蘭縣冬山鄉一九│如附表一編號四號│二萬三千九百元  │
│午十二時許      │六號「上格電器行│                │（由丙○○刷卡）│
│                │」              │                │                │
├────────┼────────┼────────┼────────┤
│九十年四月五日中│宜蘭縣羅東鎮中正│如附表一編號四號│二萬九千三百五十│
│午十二時        │南路二０二號之「│                │五元（由丙○○刷│
│                │精品電器行」    │                │卡）            │
├────────┼────────┼────────┼────────┤
│九十年四月五日下│宜蘭縣羅東鎮民權│如附表一編號三號│七千八百三十元  │
│午一時          │路一０二號之「昌│                │（由丙○○刷卡）│
│                │億商行」        │                │                │
├────────┼────────┼────────┼────────┤
│九十年四月四日晚│宜蘭縣羅東鎮中正│如附表一編號七號│四萬六千八百元  │
│上八時許        │街一二一號之「喜│                │（由丙○○刷卡）│
│                │久百貨」        │                │                │
└────────┴────────┴────────┴────────┘
